臺灣高等法院刑事判決
111年度上易字第680號
上  訴  人  
即  被  告  黃水和

上列上訴人因妨害公務案件，不服臺灣臺北地方法院110年度審
易字第1911號，中華民國111年3月24日第一審判決（起訴案號：
臺灣臺北地方檢察署110年度偵字第29435號），提起上訴，本院
判決如下：
    主  文
上訴駁回。
    事  實
一、黃水和於民國110年9月28日上午7時34分，在位於新北市○○
    區○○路000號住處，因為接送孫子上學問題而與其媳婦發生
    爭執，並涉嫌毆打媳婦，經路過民眾報案處理。新北市政府
    警察局新店分局安康派出所獲報後，即指派正擔任巡邏勤務
    之警員黃文定、陳妍茜前往現場處理。黃文定、陳妍茜抵達
    現場後，從上開黃水和住宅外，看見在車庫內之黃水和所穿
    長褲有疑似血跡（車庫未關門），遂從屋外詢問黃水和為何
    長褲有血跡一事。黃水和聽畢除要求黃文定、陳妍茜不得入
    內外，並主動走向其等站立處，黃文定、陳妍茜遂站在黃水
    和住宅外對黃水和進行盤查。黃水和見員警黃文定、陳妍茜
    均身穿警察制服，為正依法執行公務之公務員，因不滿員警
    黃文定要求提供身分證字號供查驗確認身分，竟基於妨害公
    務執行之犯意，突舉起左手朝警員黃文定手中所持之掌上型
    公務電腦用力揮擊，將該公務電腦拍落至地面（無證據足認
    已毀棄損壞），而以此強暴方式妨害警員黃文定執行職務。
二、案經新北市政府警察局新店分局報告臺灣臺北地方檢察署檢
    察官偵查起訴。
    理  由
壹、程序部分：
　　本件告訴人黃文定、、陳妍茜所撰寫之職務報告，係渠二人
    執行職務後所撰擬之偵辦過程報告書，有渠二人所鈐之職務
    章在卷可稽(偵卷第25頁)，顯然並非他人所偽造甚明，被告
    空言主張上開職務報告書係偽造的，顯無理由。其餘本判決
    以下所引具傳聞性質之各項供述證據，經本院於審理期日調
    查證據時提示並告以要旨後，未據當事人於言詞辯論終結前
    就證據能力部分有所異議，經審酌該言詞陳述或書面陳述作
    成時之情況，該等證據並無違背法定程序取得或顯不可信之
    情形，以之作為證據均屬適當，依據刑事訴訟法第159條之5
    規定，自應認為均有證據能力。至其餘認定事實所引用之非
    供述證據，並無證據證明係公務員違背法定程序所取得，且
    就本案待證事項復具有相當關連性，亦無刑事訴訟法第159
    條之4顯有不可信之情況與不得作為證據之情形，復經本院
    於審理期日依法進行證據之調查、辯論，依同法第158條之4
    規定之反面解釋，亦均應有證據能力。
貳、實體部分：
一、認定犯罪事實所憑之證據及理由：
    被告上訴意旨矢口否認有何妨害公務執行犯行，辯稱：我沒
    有揮手拍落警察的掌上型公務電腦，當天是我和媳婦爭執送
    小孩上學的事，這是我的家務事，警察就算有人報案也應該
    查清楚，竟然違法闖入我的住宅盜錄我的隱私，我在車庫裡
    面手舉起來，就是拒絕他們錄影，結果他們手機推過來，故
    意碰我的手，那是我打到他的手機嗎云云。經查：
　㈠黃文定、陳妍茜為新北市政府警察局新店分局安康派出所警
    員，於110年9月28日上午6時至8時擔服巡邏勤務時，因有民
    眾向110勤務中心報案，指述被告住宅疑似發生有人遭毆打
    情事。警員黃文定、陳妍茜獲指派後，於同日上午7時30分
    許前往被告住宅處理等情，有員警職務報告、新北市政府警
    察局新店分局安康派出所員警出入及領用槍彈無線電登記簿
    、受理民眾110報案案件紀錄各1份在卷可稽（見偵卷第25頁
    ），堪以認定警員黃文定、陳妍茜係因獲報被告住宅疑似發
    生有人遭毆打情事而前往處理無訛。
　㈡按警察於公共場所或合法進入之場所，得對於下列各款之人
    查證其身分：一、合理懷疑其有犯罪之嫌疑或有犯罪之虞者
    。二、有事實足認其對已發生之犯罪或即將發生之犯罪知情
    者，警察職權行使法第6條第1項第1款、第2款有明文規定。
    身穿警察制服之警員黃文定、陳妍茜獲報抵達現場後，從被
    告住宅外看見在車庫內之被告所穿長褲有疑似血跡（車庫未
    關門），遂從屋外向被告詢問為何長褲有血跡一事，被告聽
    畢除要求黃文定、陳妍茜不得入內，並主動走向其等站立處
    。黃文定、陳妍茜遂在被告住宅外對被告進行盤查，俟黃文
    定要求被告提供身分證字號供查驗確認身分等情，經原審勘
    驗員警黃文定於案發當日所配戴之密錄器影像檔案確認無訛
    ，有原審勘驗筆錄及影像翻拍照片在卷可稽（審易卷第222
    頁、第229頁至第239頁），確亦堪以認定。此外，細觀從員
    警抵達現場至其等要求被告提供身分證字號期間之密錄器影
    像檔案，黃文定、陳妍茜均係站立在被告住宅大門外之開放
    空間，並無進入被告住宅內之情形，亦有上開勘驗筆錄及所
    攝被告站立位置之翻拍照片影像翻拍照片足憑（審易卷第22
    9頁至第235頁），足見被告辯稱員警違法侵入其住宅云云，
    並非事實。據此以觀，員警黃文定、陳妍茜獲報被告住宅疑
    似發生有人遭毆打之犯罪情事，渠等前往處理，並在被告住
    宅外開放空間之公共場所查證被告身分，係依上開規定合法
    執行勤務之行為，亦足堪認定。
　㈢員警黃文定要求被告提供身分證字號，被告未答，突舉起其
    左手朝黃文定手中所持之掌上型公務電腦用力揮擊，將該公
    務電腦拍落至地面等情，復經原審勘驗上開密錄器影像檔案
    確認無誤，亦有勘驗筆錄及影像翻拍照片在卷可稽（審易卷
    第222頁、第229頁至第239頁）。況本件被告在偵查程序中
    亦經二次聲請提審，均經二位法官勘驗警方提供之上開密錄
    器監視錄音錄影，發現確有錄得被告動手且疑似將員警手持
    物品拍落並掉在地上之聲音與動作，亦有臺灣臺北地方法院
    110年度提字第60裁定(偵卷第39頁)、110年度提字第62號裁
    定(偵卷第55頁)在卷可以佐憑。足見被告上訴意旨辯稱，並
    未揮手拍落員警黃文定手中公務電腦，是員警手機推過來，
    故意碰到被告的手云云，顯然與上開客觀影像畫面不符，並
    無理由。
　㈣刑法第135條第1項之罪，以對於公務員依法執行職務時施強
    暴脅迫為要件，此之所謂施強暴，不以對於公務員之身體直
    接實施暴力為限，凡以公務員為目標，而對物或對他人施暴
    力，其結果影響及於公務員之執行職務者，亦屬之（最高法
    院84年度台非字第333號判決意旨同此見解）。至行為人施
    暴力之結果有無造成公務員受傷或造成公務員管領之物品毀
    棄損害，均與該罪構成要件無涉。被告因不滿員警黃文定詢
    問其身分證字號，竟揮手用力拍落黃文定手中公務電腦之行
    為，揆諸上開說明，屬對於公務員依法執行職務時施強暴無
    訛。被告上訴意旨辯稱，警員黃文定掌管之公務電腦並未毀
    損而不構成犯罪云云，純屬其對於妨害公務執行罪構成要件
    之誤解，亦無理由。
　㈤被告上訴意旨又辯稱，員警違法侵入我的住宅對我拍攝，侵
    害隱私權，我係依據憲法權利反盜錄阻止員警侵害我的隱私
    權云云。然員警黃文定、陳妍茜抵達現場至被告揮手拍落員
    警黃文定公務電腦期間，員警均係在站立在被告住宅外之開
    放空間，業如前述。此外，被告住宅車庫大門未關，其車庫
    內狀況即不具合理隱私期待，縱員警所配戴之密錄器攝得被
    告住宅車庫內影像，亦無侵害被告隱私權可言。況觀之密錄
    器影像畫面，被告從未質疑員警錄影之事，即率然拍落員警
    公務電腦，顯然並非係出於維護隱私權之理由。是被告此部
    分上訴意旨所辯，亦無理由。
　㈥綜上證據及理由，本件事證明確，被告上訴意旨所辯均不值
    採憑，犯行堪以認定，自應依法論科。
二、論罪科刑：
　㈠核被告所為，係犯刑法第135條第1項妨害公務執行罪。
　㈡被告前因犯妨害公務執行罪，經臺灣臺北地方法院以107年度
    易字第310號判決判處有期徒刑2月，被告提起上訴，由本院
    以107年度上易字第2006號判決駁回上訴確定，嗣於108年1
    月21日易科罰金執行完畢，有本院被告前案紀錄表在卷可佐
    。是本件被告係受上開有期徒刑執行完畢後，5年內故意再
    犯本件有期徒刑以上之罪，構成累犯。審酌被告前因妨害公
    務執行案件執行完畢，又犯與前案罪名相同之罪，並否認犯
    行，顯見被告未能因前案執行產生警惕作用，自我控管能力
    甚差，對刑罰反應力然薄弱，爰依刑法第47條第1項及司法
    院釋字第775號解釋之意旨，加重其刑。　
三、駁回被告上訴之理由：
　　被告上訴意旨所辯不可採之理由，業據指駁如上，原審判決
    同此認定，以被告所犯事證明確，依法論罪科刑均無違誤。
    又原審判決復已以被告之行為人責任為基礎，審酌被告漠視
    公權力，法治觀念薄弱之犯罪動機、目的，自稱曾擔任中央
    銀行及金管會之稽核人員等語，卻對公務員依法執行勤務毫
    不尊重。明知身為公務員之黃文定係依法執行警察職務，猶
    對之施以首揭強暴手段，輕視國家公權力，所為實有不該。
    復考量被告犯後始終否認犯行，未取得被害人諒解，全然未
    認知自己行為不當，犯後態度難謂良好。再兼衡被告自述大
    學畢業之最高學歷，目前退休，靠退休俸生活，退休前擔任
    中央銀行及金管會稽核，曾經在公車上抓了扒手去警察局，
    也曾經緊急撲滅中央銀行機房火勢，避免我國外匯損失，現
    與配偶、兒孫同住等之智識程度及家庭經濟狀況，暨犯罪所
    生危害等一切情狀，綜合考量後量處如原審判決主文所示之
    刑，並諭知易科罰金之折算標準，亦稱妥適。被告上訴意旨
    否認上情，並無理由，自應予以駁回。　　　　
據上論斷，應依刑事訴訟法第368條，判決如主文。
本案經檢察官黃冠中提起公訴，檢察官曾俊哲到庭執行職務。
中　　華　　民　　國　　111 　年　　6 　　月　　22　　日
                  刑事第十九庭  審判長法　官  曾淑華 
                                      法　官  許文章
                                      法　官  陳文貴
以上正本證明與原本無異。
不得上訴。
                                      書記官  俞妙樺
中　　華　　民　　國　　111 　年　　6 　　月　　22　　日
  
附錄：本案論罪科刑法條全文
刑法第135條第1項
對於公務員依法執行職務時，施強暴脅迫者，處3年以下有期徒
刑、拘役或30萬元以下罰金。